【裁判字號】    92,中簡上,252
【裁判日期】    921106
【裁判案由】    竊盜
【裁判全文】
臺灣臺中地方法院刑事判決                      九十二年度中簡上字第二五二號
    上  訴  人  丙○○  男  四.
    即  被  告
    輔  佐  人  乙○○  女  六.
    指定辯護人  本院公設辯護人戊○○
右上訴人即被告因竊盜案件，不服本院臺中簡易庭中華民國九十二年四月二十三日九
十二年度中簡字第九一四號第一審簡易判決（聲請簡易處刑案號：臺灣臺中地方法院
檢察署九十二年度偵字第五九○八號）提起上訴，本院合議庭認不得以簡易判決處刑
，改依通常程序為第一審判決如左：
    主  文
原判決撤銷。
丙○○連續意圖為自己不法之所有，而侵占離本人所持有之物，處罰金參仟元，如易
服勞役，以參佰元折算壹日。
    事  實
一、丙○○基於意圖為自不法所有之概括犯意，先於民國九十二年三月十一日上午十
    時許，在臺中市○村路旁，見己○○所有於九十二年二月中旬某日，在臺中市○
    村路一五九號前失竊之ＪＲＺ－２２０號重型機車車牌一面，被棄置在該處，係
    屬脫離原車主本人所持有之物，竟將之拾起而佔為己有，後於當日上午十一時許
    ，在臺中市○○街十二巷二之十二號前，見一部未懸掛車牌之輕型機車（引擎號
    碼業已遭不詳之人磨去）停放在該處，同屬脫離原車主所持有之物，其因見外觀
    無車牌，以為係他人所丟棄之物，亦將之侵占入己，而因該機車未懸掛車牌，丙
    ○○即又在附近不詳地點，撿拾陳佳慧所有於九十二年二月十日十九時前某時，
    在臺中縣大里市○○街五三號前失竊後，遭人棄置亦屬脫離原車主本人所持有之
    物之ＬＩＹ－５７３號重型機車車牌一面，並將之懸掛上去予以侵占，嗣以其自
    備之鑰匙啟動引擎將該機車騎走，迄當日中午十二時許，丙○○騎駛該機車行經
    臺中縣太平市○○路七一七號前，為警發現可疑而攔檢查獲，並從該機車置物箱
    內起出前開ＪＲＺ－２２０號車牌。
二、案經臺中縣警察局霧峰分局報請臺灣臺中地方法院檢查署檢察官聲請以簡易判決
    處刑。
    理  由
一、臺中縣警察局霧峰分局於九十二年三月十一日十四時許詢問被告所製作之筆錄，
    所載被告陳述之內容，與本院受命法官勘聽該筆錄錄音帶結果不符，此有該勘驗
    筆錄存卷可佐，故本院合議庭認被告在警詢中之陳述無證據能力，合先敘明。
二、被告丙○○於本院審理中僅稱前揭機車、車牌均係伊撿到的，伊以為那些都是垃
    圾，其他則無法為完全之陳述。經查，右揭事實業經查獲被告之警員即證人丁○
    ○及被害人己○○、陳佳慧之母親甲○○陳述明確（參偵卷第九頁筆錄、本院卷
    第五三頁訊問筆錄、第九三頁審判筆錄），並有被告與該機車合照之照片一張（
    參偵卷第十五頁）、車籍作業系統查詢認可資料、車輛竊盜車牌失竊資料個別查
    詢報表二份（參偵卷第十六～第十八頁）、贓物認領收據二紙等附卷可稽。本件
    事證明確，被告犯行應堪認定。
三、核被告所為，係犯刑法第三百三十七條之侵占離本人所持有之物罪，其三次犯行
    時間緊接，方法相同，觸犯構成要件相同之罪名，顯係基於概括犯意為之，應依
    連續犯規定論以一罪，並加重其刑；又雖公訴人認被告侵占機車之舉屬竊盜行為
    ，惟被告發現該機車時，該機車既無車牌，且偵卷第十五頁之照片顯示該機車尚
    不破舊，被告並能騎用，足認該機車應非遭原車主丟棄，應係之前遭他人竊取，
    今該機車經他人竊取後，是否仍在他人監督持有中，並無證據可資證明，而被告
    一再陳稱其以為該機車與該二面車牌一樣都是垃圾，參諸所知輕於所犯時，則從
    其所知而阻卻應受較重處罰部分之故意之原則，本院認此部分應以侵占離本人所
    持有之物罪論處；再因「侵占離本人所持有之物罪」之行為人，對該物並未具有
    委任管理等持有關係，與其他類型之侵占罪不同，而與「竊盜罪」相同，且所謂
    「侵占」與「竊盜」，俱以不法手段占有領得之物，其客觀構成要件之主要事實
    雷同，二罪復同以為自己或第三人不法之所有為主觀要件，同以他人之財物為客
    體，同為侵害財產法益之犯罪，罪質尚無差異，應認為具有同一性（最高法院八
    十六年度台非字第一八七號判決參照），故應變更起訴法條。原審據以論科固非
    無見，惟原判決認被告竊取該機車部分，則有未洽，本院認定之犯罪事實即顯然
    與檢察官據以求處罪刑之事實不符，而應適用通常程序審判之，被告上訴謂其之
    前因車禍腦部受傷致記憶力不好請求減輕其刑，雖無理由，但原判決既有上開可
    議之處，自應由本院將原審判決撤銷改依通常程序為第一審判決。爰審酌被告係
    初犯、頗具悔意、所生之危害尚非鉅大等一切情狀，量處如主文所示之刑，並諭
    知易服勞役之折算標準。另被告用以騎走該機車之鑰匙，因未扣案也非屬違禁物
    ，乃未併予宣告沒收。
四、指定辯護人及輔佐人雖稱：被告因車禍腦部受傷致患有器質性精神症，八十九年
    即領有身心障礙手冊，被告應屬精神耗弱之人，請求減輕其刑云云。惟查，刑法
    上所謂精神耗弱，係指行為時在精神耗弱狀態中者而言，而本件被告上開所為尚
    能於撿拾車牌後，將之懸掛於機車上，且經警查獲時，亦能帶警察到行為地說明
    ，此經證人丁○○陳述在卷（參本院卷第五三頁訊問筆錄），參以其行為時並有
    騎駛機車之能力等情，足徵其當時之精神非呈耗弱之狀態，又被告於案發後雖對
    案情無法為明確之陳述，但此應係其患有輕度聲語障之故（詳本院卷第三四頁之
    被告身心障礙手冊），本院因認指定辯護人及輔佐人上開所述尚非可逕予採信，
    併此敘明。
據上論斷，應依刑事訴訟法第四百五十五條之一第一項、第三項、第四百五十二條、
第三百六十九條第一項前段、第三百六十四條、第二百九十九條第一項前段、第三百
條，刑法第五十六條、第三百三十七條、第四十二條第二項，罰金罰鍰提高標準條例
第一條前段、第二條，判決如主文。
本案經檢察官庚○○到庭執行職務
中      華      民      國    九十二    年     十一     月      六      日
                              台灣台中地方法院刑事第十三庭
                                  審判長法    官  許  旭  聖
                                        法    官  許  月  馨
                                        法    官  李  秋  娟
右正本證明與原本無異。
如不服本判決，應於判決送達後十日內向本院提出上訴狀，上訴於臺灣高等法院臺中
分院( 須附繕本 )。
                                        書記官
中      華      民      國    九十二    年     十一     月      六      日
附錄法條：
刑法第三百三十七條
意圖為自己或第三人不法之所有，而侵占遺失物、漂流物或其他離本人所持有之物者
，處五百元以下罰金。


司法院資訊處製作；財團法人民間司法改革基金會備份。
